最高法院刑事判決　　　　　　九十四年度台上字第二二四五號
　　上　訴　人　甲○○
上列上訴人因偽造有價證券案件，不服台灣高等法院中華民國九
十一年七月十二日第二審更審判決（九十一年度上更(一)字第四二
二號，起訴案號：台灣板橋地方法院檢察署八十七年度偵字第二
四００一號），提起上訴，本院判決如下：
    主  文
原判決撤銷，發回台灣高等法院。
    理  由
本件原判決認定：上訴人甲○○於民國八十七年三月間，向友人
林俊宏借用支票，林俊宏遂向台北區中小企業銀行（現改制為台
北國際商業銀行，下稱台北企銀）正義分行領得空白支票一本（
支票號碼0000000至0000000號，共二十五張），
連同印鑑章交付上訴人。雙方言明上訴人僅可簽發面額新台幣（
下同）二萬元以下之支票使用，並須於發票日屆至前將款項存入
付款銀行以供兌現。詎上訴人竟意圖供行使之用，並基於概括犯
意，在台北縣土城市○○路十二巷六號住處，連續簽發如原判決
附表「逾越授權金額」欄所示支票之後，交付他人予以行使，嗣
因存款不足而遭退票（詳如原判決附表所載）等情。因而撤銷第
一審之科刑判決，改判仍論處上訴人以共同連續意圖供行使之用
，而偽造有價證券罪刑，固非無見。
惟按：(一)、客觀上為法院認定事實及適用法律基礎之證據，雖已
調查而其內容尚未明瞭者，即與未經調查無異，如遽行判決，仍
屬應於審判期日調查之證據而未予調查。依卷內資料，上訴人於
原審辯稱：伊簽發如原判決附表所示，以告訴人林俊宏為發票人
之支票，其中第一次退票者係該附表編號九之面額三十八萬元支
票，該票於八十七年五月十五日退票時，付款銀行曾以電話通知
告訴人，告訴人知悉伊簽發超過二萬元之支票使用，然並未阻止
伊繼續使用支票，足見伊簽發金額超過二萬元之支票，亦屬告訴
人所授權並非偽造云云（見上更(一)卷第三十五頁）。經查告訴人
於原法院前審亦供陳：「（第一張被退票，銀行）有通知我，說
是存款不足，要我去補足存款」等語（見上訴卷第二十七頁背面
）。是上訴人所辯是否全然不可採信？告訴人係於何時知悉上訴
人簽發金額超過二萬元之支票使用？若其原僅授權上訴人簽發金
額二萬元以下之支票，嗣經銀行通知而得悉上訴人逾越授權範圍
之後，有無及時阻止並取回仍在上訴人持有中而尚未使用之支票
？茍告訴人知悉上情之後，仍許上訴人繼續簽發支票使用，則其
是否同意擴大原授權簽發之金額？凡此攸關上訴人於告訴人知情
後之發票行為，應否擔負偽造有價證券罪責之重要待證事項，似
非全無研求之餘地。原審未予詳查，並說明上訴人上開辯解不可
採取之理由，遽行判決，難謂適法。(二)、判決雖載理由，但不能
憑以斷定其所為論述之根據者，即屬理由不備。原判決認定上訴
人逾越授權而偽造如該判決附表所示之支票二十一張，有關各該
支票之票載內容係以卷附之支票存款戶退票備查卡、台灣板橋地
方法院八十七年度促字第二八九四二號支付命令、票號0000
000號支票及退票理由單等影本，暨台北企銀八十八年三月二
十五日北商銀正發字第０六二號函附之支票存款往來明細表等，
為其憑據（見原判決第四頁第四至八行，理由二之(一)）。然查卷
附之上開文件（見偵查卷第三至六頁、第一審卷第十五至五十五
頁），並無原判決附表編號十三、十六（即支票號碼00000
00、0000000）所示二張支票之紀錄，亦無編號一、三
、六、十、十一、十四、十五、十七（即支票號碼000000
0、0000000、0000000、0000000、00
00000、0000000、0000000、000000
0）所示八張支票關於發票日之資料；雖上訴人於原法院前審曾
具狀提出其簽發之支票明細表（見上訴卷第五十九至六十頁），
對其簽發各該支票坦承無訛。然被告之自白，不得作為有罪判決
之唯一證據，仍應調查其他必要之證據，以察其是否與事實相符
，為刑事訴訟法第一百五十六條第二項所明定，原判決對於上訴
人提出之前揭支票明細表，除有卷內訴訟資料可資佐證者之外，
其他是否與事實相符，並未調查說明，遽為認定，難謂已符採證
法則，併有判決理由不備之違誤。以上或為上訴意旨所指摘，或
為本院得依職權調查之事項，應認原判決仍有撤銷發回之原因。
基於審判不可分原則，依公訴意旨認有裁判上一罪關係，經原判
決說明不另諭知無罪之詐欺部分，應一併發回。
據上論結，應依刑事訴訟法第三百九十七條、第四百零一條，判
決如主文。
中　　華　　民　　國　九十四　年　　四　　月　二十九　日
                      最高法院刑事第七庭
                          審判長法官  林　增　福
                                法官  邵　燕　玲
                                法官  陳　世　雄
                                法官  陳　朱　貴
                                法官  張　春　福
      本件正本證明與原本無異
                                      書  記  官
中　　華　　民　　國　九十四　年　　五　　月　　五　　日
                                                      Ｋ
